---
title: "Métodos estadísticos aplicados al baloncesto"
subtitle: "Treball Fi de Grau d'Estadística Apliacada"
author: "Paula Moreno"
date: "21/1/2022"
output: html_document
---

```{r setup, include=FALSE}
knitr::opts_chunk$set(echo = TRUE)
```

# Abstract

Hoy en día, el deporte es un hobby muy popular por todo el mundo. Des de pequeños, la gran mayoría de niños practican algún tipo de deporte, especialmente aquellos que son de equipo. Y gracias a los avances tecnológicos, cada vez se nos facilita más poder seguir un deporte des de casa, ver la estadística de los deportistas e incluso hay plataformas o juegos que nos permiten ser, de manera virtual, managers de los clubs y, por lo tanto, nos facilitan mucha información que antes era más difícil de saber.

Eso hace que, de manera progresiva también mejore el estudio y el análisis de cada deporte, y cada vez sea más específica para cada deporte, implementando nuevos recursos para mejorar los resultados.

En este trabajo estudiaremos más a fondo el Baloncesto, el segundo deporte más popular de Europa (solo superado por el futbol), y el cual yo practico des de los 4 años. En especial nos centraremos, en el Baloncesto profesional Europeo, de donde podemos obtener más datos.

Este trabajo surgió del constante pensamiento de que los análisis actuales que se hacen en este deporte en Europa son bastante pobres a nivel informativo, ya que se basan en conceptos muy básicos. El estadístico por preferencia es el llamado "Valoración" y que se originó en 1991 (hace 30 años) y des de entonces nunca se ha modificado.

Es por eso que, considero que actualmente los análisis que se hacen de este deporte necesitan una actualización para llegar a informar de todos aquellos datos que hoy en día si se pueden recoger gracias a los avances tecnológicos.

# Contenido

0. Recursos informaticos nuevos que se han utilizado para hacer este trebajo: GitHub. Breve explicacion de qué es, como funciona y ventajas que tiene.

1. Introducción al baloncesto y breve explicación de cómo se juega (historia, conceptos importantes de conocer, y metodologia del juego)

2. Explicación de la Estadística Actual (formulas, definiciones)

3. Nuevos Analisis (breve explicacion de la nueva forma de recoger datos de los jugadores, y luego el mas/menos ajustado, Gini...)

4. Analisis de los datos Temporada 2018-2019

# Recursos Informaticos

Para realizar este trabajo, mi tutor Sergio Olmos, me recomendo utilizar GitHub porque era una manera de poder compartir mi proyecto de Markdown con mis tutores de manera constante. Requeria trabajar con el proyecto publicado en dicha plataforma y de manera automática, cuando yo modificara mi archivo, ellos podrian ver este cambio al momento. Yo desconocia totalmente de este espacio, por lo que una parte de mi trabajo era aprender a trabajar en GitHub.

### ¿Qué es GitHub?

GitHub es una plataforma de alojamiento, propiedad de Microsoft, que ofrece a los desarrolladores la posibilidad de crear repositorios de código y guardarlos en la nube de forma segura, usando un sistema de control de versiones, llamado Git.

Como he comentado, facilita la organización de proyectos y permite la colaboración de varios desarrolladores en tiempo real. Es decir, nos permite centralizar el contenido del repositorio para poder colaborar con los otros miembros de nuestra organización.

GitHub esta basada en el sistema de control de versiones distribuida de Git, por lo que se puede contar con sus funciones y herramientas, aunque GitHub ofrece varias opciones adicionales y su interfaz es mucho más fácil de manejar, por lo que no es absolutamente necesario que las personas que lo usan tengan un gran conocimiento técnico. 

### Ventajas

Existe un gran número de razones que convierten a GitHub en una gran opción para el control y gestión de tus proyectos de código. Aquí algunas de ellas:

- GitHub permite que alojemos proyectos en repositorios de forma gratuita
- Te brinda la posibilidad de personalizar tu perfil en la plataforma
- Los repositorios son públicos por defecto. Sin embargo, GitHub te permite también alojar tus proyectos de forma privada
- Puedes crear y compartir páginas web estáticas con GitHub Pages
- Facilita compartir tus proyectos de una forma mucho más fácil y crear un portafolio
- Te permite colaborar para mejorar los proyectos de otros y a otros mejorar o aportar a los tuyos
- Ayuda reducir significativamente los errores humanos y escribir tu código más rápido con GitHub Copilot
- Te da control de versiones, una herramienta muy útil.

### ¿Qué es el control de versiones?

Se le llama control de versiones a la administración de los cambios que se realizan sobre los elementos o la configuración de algún proyecto. En otras palabras, el control de versiones sirve para conocer y autorizar los cambios que realicen los colaboradores en tu proyecto, guardando información de qué incluyen los cambios y cuándo se hicieron. Este control comienza con una versión básica del documento y luego va guardando los cambios que se realicen a lo largo del proyecto.

El control de versiones es una herramienta valiosísima, pues con ella puedes tener acceso a las versiones anteriores de tu proyecto si es que en algún momento no llega a funcionar de forma correcta.

### ¿Qué es Git? 

Git es un software de control de versiones diseñado por Linus Torvalds, pensando en la eficiencia, la confiabilidad y compatibilidad del mantenimiento de versiones de aplicaciones cuando estas tienen un gran número de archivos de código fuente.

#### Diferencias Git vs GitHub

Entonces, ¿qué diferencia Git de GitHub?. La principal diferencia es que Git es un sistema que permite establecer un control de versiones, mientras que GitHub es una plataforma que ofrece un grupo de funciones que facilitan el uso de Git y la colaboración en tiempo real, así como el almacenamiento en la nube.

# Bibliografia

Sport in Europe (Wikipedia): https://en.wikipedia.org/wiki/Sport_in_Europe

Valoración (Wikipedia): https://en.wikipedia.org/wiki/Performance_Index_Rating

Git (Wikipedia): https://es.wikipedia.org/wiki/Git

GitHub (Wikipedia): https://es.wikipedia.org/wiki/GitHub



***



# Datos
```{r}
library(readr)
pbp2018 <- read.csv(file="pbp2018.csv", head=TRUE, sep=",")
#View(pbp2018)
```

### Paquetes
```{r}
library(dplyr)
library(ggplot2)
```
# MAS/MENOS
```{r}

```


# Code siguiendo enlace sobre: MAS/MENOS AJUSTADO en R (season 2018)
```{r}
# Lista de jugadores:
players_rep <- pbp2018$player_name
players <- unique(players_rep)

# Matriz Stint y vectores respuesta:
stints <- as.data.frame(matrix( ,0,length(players)))
names(stints) <- players
stintCount = 1

# Acciones que termina una posesion de pelota:
## Canastas encestada (2/3/tiro libre), rebote defensivo, pelota recuperada
shots <- pbp2018[which(pbp2018$play_type == "2FGM" | pbp2018$play_type == "3FGM" | pbp2018$play_type == "FTM" | pbp2018$play_type == "DRB" | pbp2018$play_type == "TOV"),]

View(shots)

awayplayersStart <- levels(droplevels(as.factor(unique(unlist(shots[30,24:28])))))
homeplayersStart <- levels(droplevels(as.factor(unique(unlist(shots[1,19:23])))))

num_shots <- dim(shots)[1]

awayplayers<-matrix(,num_shots,5)
homeplayers<-matrix(,num_shots,5)

### ERROR!!
for (i in 1:num_shots) {
  awayplayers[i,] <- levels(droplevels(as.factor(unique(unlist(shots[i,24:28])))))
  homeplayers[i,] <- levels(droplevels(as.factor(unique(unlist(shots[i,19:23])))))
}

View(awayplayers)
```

